臺灣高等法院臺南分院刑事判決
110年度交上易字第626號
上  訴  人  臺灣嘉義地方檢察署檢察官
被      告  陳政嘉


上列上訴人因被告過失致重傷害案件，不服臺灣嘉義地方法院11
0年度交易字第78號中華民國110年10月22日第一審判決（起訴案
號：臺灣嘉義地方檢察署110年度偵字第1395號），提起上訴，
本院判決如下：
    主      文
原判決所處之罪刑部分撤銷。
陳政嘉犯過失致人重傷害罪，處有期徒刑壹年。
    事實及理由
壹、上訴得明示僅就判決之刑、沒收或保安處分一部為之。刑事
    訴訟法第348條第3項定有明文。而為尊重當事人設定攻防之
    範圍，並減輕上訴審審理之負擔，容許上訴權人僅針對刑、
    沒收或保安處分一部提起上訴，其未表明上訴之認定犯罪事
    實部分，則不在第二審之審判範圍。如為數罪併罰之案件，
    亦得僅針對各罪之刑、沒收、保安處分或對併罰所定之應執
    行刑、沒收、保安處分，提起上訴，其效力不及於原審所認
    定之各犯罪事實，此部分犯罪事實不在上訴審審查範圍（11
    0年6月16日修正理由參照）。本件被告未上訴，檢察官僅就
    原判決所處刑之部分提起上訴，業經本院於準備程序與公訴
    檢察官確認在卷（本院卷第53頁），是原判決關於犯罪事實
    ，不在本院審理範圍。
貳、本判決書關於犯罪事實、證據及除量刑部分之理由外，均引
    用原審判決書之記載（如附件）。
參、檢察官上訴意旨略以：
一、被害人林陳靜卿於本案車禍事故發生前，身體健康，每天操
    持家務、照顧家人、幫家人料理三餐，行動自由，因本案被
    告於案發日駕駛車輛之重大過失行為，造成被害人林陳靜卿
    因此腦部受重傷進而影響認知功能，日常生活已無法自理，
    需專人長期照顧，反觀被告於案發後迄今，對被害人林陳靜
    卿根本是不聞不問。直到案發約3個月後，被告仍於109年8
    月18日調解未出席，僅由其父親代為出席，被告父親看到請
    求理賠後就憤而離席，此惡劣之態度，使被害人林陳靜卿之
    家屬完全無法接受。被害人林陳靜卿本是健康之人，可為家
    庭作出貢獻，奈何車禍後，變成需專人照護，每月費用龐大
    ，然被告完全未與被害人林陳靜卿家屬和解並賠償，造成生
    活經濟支出負擔沉重，亦造精神上異常痛苦，原審未審酌上
    開原因及調查被告另案公共危險犯罪紀錄，顯有判決未盡調
    查之違法。
二、依被告之犯後行為、態度觀之，被告顯有漠視法令，我行我
    素，並根本不願意賠償，而本案被告既有一眼幾乎看不到，
    不能駕駛之情形，竟仍駕駛車輛，造成被告受重傷，甚至於
    幾個月後再度犯下公共危險，如此之犯後態度，原判決量處
    有期徒刑7月，與本案之罪責在3年以下有期徒刑顯不相當。
肆、撤銷原判決之理由
一、原判決以被告過失重傷害犯行，事證明確，適用刑法第284
    條後段規定，予以論罪科刑，並依刑法第62條自首規定減輕
    其刑後，量處有期徒刑7月，雖非無見，然量刑之輕重，固
    屬事實審法院得依職權自由裁量之事項，惟仍應受比例原則
    及公平原則之限制，以符罪刑相當之原則，否則其判決即非
    適法。所稱之比例原則，指行使此項職權判斷時，須符合客
    觀上之適當性、相當性與必要性之價值要求，不得逾越此等
    特性之程度，用以維護其均衡（最高法院99年度台上字第45
    68號判決意旨參照），本件被告駕駛自用小客車行經事故路
    段，依當時天候、視線等客觀狀況以觀，均無何妨礙其駕駛
    之情況存在，且依被告供稱：肇事前我有看見被害人，我路
    邊起步進入車道就有看到對方，我不知道對方為何走那麼慢
    ，發現煞車已經來不及了等語（交查卷第21頁），顯見被告
    於碰撞發生前，已經注意到被害人林陳靜卿於前方路段穿越
    馬路，然被告竟仍未減速慢行，反跨越雙黃線，並因而撞擊
    被害人林陳靜卿，此亦為被告自承：我撞擊被害人以前，沒
    有減速，持續加速等語（同卷第63頁）在卷，可見被告違反
    義務之程度非輕。而被害人林陳靜卿遭撞擊後，歷經多次手
    術治療，仍因此事故導致雙側肢體無力、語言溝通障礙、無
    法由口進食需鼻胃管灌食、大小便失禁（同卷第67-69頁）
    ，傷害程度十分嚴重，已難以維持具人性尊嚴之生活品質，
    對其家屬亦屬情感及經濟上之重大創傷，且往後治療、照養
    時間綿延無期，備受煎熬。而刑法交通犯罪之制定與法定刑
    度之調整，與社會防衛功能有重大關連，藉由刑罰之科處希
    望能達到有效降低危險駕駛行為之危害性，因而立法者於10
    8年5月29日修正刑法第284條後段過失致重傷害之規定，將
    法定刑度提高為有期徒刑3年以下、拘役或30萬元以下罰金
    ，其修法目的即在於，過失傷害案件類型不一，危害性亦有
    明顯差異，對被害人造成之傷害各不相同，因而提高法定刑
    度，賦予法官更多量刑裁量之空間，以達量刑適當性、相當
    性與必要性之目的，本件被害人所受之重傷害程度，已達幾
    乎完全喪失正常生活功能之狀況，以刑法重傷害之類型而言
    ，當屬重大，並非僅喪失視能、聽能、一肢以上機能所可比
    擬，可謂身體功能全面性之嚴重減損，則以此傷害之嚴重程
    度，原判決僅量處有期徒刑7月，與修法後法定刑度已提高
    至有期徒刑3年以觀，實有過輕，檢察官上訴指摘原判決量
    刑過輕，非無理由。
二、至於上訴理由提及，被告曾因車禍導致視力受損，不應再駕
    駛車輛行駛於道路，且被告於本件車禍事故發生後，另又因
    酒後駕車之公共危險罪，經臺灣嘉義地方法院以109年度朴
    交簡字第345號判決判處有期徒刑3月，認為被告犯後態度不
    佳部分，經本院調取被告身心障礙請領及鑑定資料，被告雖
    曾因外傷性腦出血申請身心障礙證明，然經○○醫療財團法人
    嘉義○○紀念醫院鑑定之結果，其身心障礙程度未達輕度，有
    嘉義縣政府110年12月8日府授社身福字第1100287811號函所
    檢附之鑑定資料可參（本院卷第47-50頁），顯見被告雖因
    車禍受有傷害，然尚未達影響其駕駛車輛能力之程度。又被
    告雖於本案過失重傷害犯行後，另於109年9月8日因酒後駕
    車經判刑確定（本院卷第31-32頁），然刑法第57條第10款
    所稱之「犯罪後之態度」，係指被告於本案犯罪後，是否展
    現悔悟或就犯罪行為是否坦白承認，並對於犯罪所生之危害
    是否積極填補，並非謂被告犯罪後之一切社會生活事實均應
    納入犯後態度而於量刑時併予考量，是被告雖於本件犯行後
    ，另有公共危險之犯罪紀錄，然此已為被告本案犯罪後所另
    發生之刑事案件，尚不得援引做為本件加重量刑之理由，上
    訴意旨此部之理由，為本院所不採，併予敘明。
三、綜上，本件檢察官上訴指摘原判決量刑過輕，為有理由，應
    予撤銷改判。　　
四、爰審酌被告於事故發生前，眼見被害人林陳靜卿在前方穿越
    馬路，本應注意避免碰撞，竟仍未減速而直接撞擊被害人林
    陳靜卿，導致被害人林陳靜卿受有嚴重傷害，喪失生活自理
    能力，僅能仰賴他人長期照護維生，生活品質盡失，更對被
    害人林陳靜卿家屬造成長期情感及經濟上重大打擊，其犯罪
    情節及所生損害，均屬重大。並斟酌被告無法與被害人林陳
    靜卿家屬達成和解，犯罪所生損害無法填補；被告未婚、無
    子女，前以○○維生，因車禍事故賦閒在家，另與父親等家人
    同住；○○畢業之教育程度；於本案犯行前，無犯罪科刑紀錄
    之素行，暨其坦承犯行之犯後態度及其他一切情狀，量處如
    主文所示之刑。　　
伍、應適用之程序法條：刑事訴訟法第369條第1項前段、第364
    條、第299條第1項前段、第373條。　　
本案經檢察官吳咨泓提起公訴、檢察官廖俊豪提起上訴、檢察官
陳昱旗到庭執行職務　　
中　　華　　民　　國　　111 　年　　1 　　月　　25　　日
                  刑事第一庭    審判長法　官  楊清安
                                      法　官  陳顯榮
                                      法　官  蕭于哲
以上正本證明與原本無異。
不得上訴。
　　　　　　　　　　　　　　　　　　　書記官  鄭信邦　　
中　　華　　民　　國　　111 　年　　1 　　月　　25　　日
附錄本案論罪科刑法條全文
中華民國刑法第284條
因過失傷害人者，處1年以下有期徒刑、拘役或10萬元以下罰金
；致重傷者，處3年以下有期徒刑、拘役或30萬元以下罰金。